【裁判字號】    97,抗,134
【裁判日期】    970226
【裁判案由】    假處分
【裁判全文】
臺灣高等法院民事庭裁定             97年度抗字第134號
抗  告  人    己○○○
上列抗告人因與相對人乙○○○、甲○○、丁○○、戊○○、丙
○○間假處分事件，對於中華民國96年10月22日臺灣臺北地方法
院96年度裁全字第12968號裁定提起抗告，本院裁定如下：
    主  文
抗告駁回。
原裁定所命相對人提供擔保金應提高為新台幣佰捌拾玖萬元。
抗告訴訟費用由抗告人負擔。
    理  由
一、按債權人就金錢請求以外之請求，因請求標的之現狀變更，
    有日後不能強制執行，或甚難強制執行之虞，欲保全強制執
    行者，得聲請假處分，民事訴訟法第532條定有明文。又聲
    請假處分，應釋明其請求及假處分之原因，釋明如有不足，
    而債權人陳明願供擔保或法院認為適當者，法院得定相當之
    擔保，命供擔保後為假處分，同法第533條前段、第526條第
    1 項、第2項亦分別定有明文。
二、本件相對人在原法院聲請意旨略以：抗告人即信託保管人於
    民國（下同）56年間受相對人之父張細土之委託，將如原裁
    定附表所示房屋及土地 (下稱系爭房地)登記於其名下，因
    張細土已死亡，系爭房地應由張細土之所有繼承人繼承，詎
    抗告人拒不依約履行系爭房地之所有權移轉登記義務，且欲
    另行出售或設定他項權利與第三人，伊等擬起訴請求抗告人
    就系爭房地辦理所有權移轉登記，因恐抗告人對系爭不動產
    予以處分，致請求標的現狀變更，日後有不能強制執行或甚
    難執行之虞，為保全執行，爰請准宣告假處分，並提出建物
    登記謄本、土地登記謄本及起訴狀以為釋明（見原法院卷內
    ），及陳明願供擔保以補釋明之不足等情。從而，原裁定以
    相對人所為請求及假處分之原因，已有相當之釋明，並已陳
    明願供擔保，以補釋明之不足，因而以供擔保為條件，准如
    原裁定主文第1項所示假處分，揆諸首開規定，並無不合。
    抗告意旨雖以：原裁定違反民事訴訟法第538條、第538之1
    之規定，亦未依民事訴訟法第529條第1項規定，命相對人於
    一定期間內起訴，且伊與相對人間並未簽訂信託契約云云。
    惟查，民事訴訟法第538條、第538之1乃係就定暫時狀態處
    分所為之規定，與本件相對人所為假處分之聲請無涉；又兩
    造間是否有信託契約關係存在，乃屬實體上理由，應待本案
    訴訟予以解決，尚非假處分程序所應審究 (最高法院69年台
    抗字第72號判例參照)，至民事訴訟法第529條第1項所定之
    限期起訴，應由抗告人向原法院提出聲請，亦非抗告程序所
    應受理，是抗告人執此指摘原裁定不當，聲明廢棄，為無理
    由，應予駁回。
三、惟按法院定擔保金額而為准許假處分之裁定者，該項擔保係
    備供債務人因假處分所受損害之賠償，其數額應依標的物受
    假處分後，債務人不能利用或處分該標的物所受之損害額，
    或因供擔保所受之損害額定之 (最高法院63年台抗字第142
    號判例參照)。經斟酌系爭房屋之96年度課稅現值為新台幣
    (下同)23 萬4,500元，系爭土地之公告現值為1,771萬8,021
    元（其計算式為：218,741元/平方公尺×81平方公尺＝
    17,718,021元）元，有土地登記謄本及96年度房屋稅繳款書
    可稽（見本院卷12、23頁），而抗告人因本件假處分所受之
    損害，乃係其無法及時利用或處分系爭房地之利益，申言之
    ，即係其無法取得系爭房地價款之利息損失，以及兩造間之
    本案訴訟期間預估為4年又4個月 (即以各級法院辦案期限為
    據，第一審為1年又4個月，第二審為2年，第三審為1年，共
    計4年又4個月)等情後，依此估算抗告人因系爭房屋被假處
    分所受之損害為5萬808元 (其計算式為：234,500元×5% ×
    13/3＝50,808元，元以下四捨五入，以下同)；因系爭土地
    被假處分所受之損害為383萬8,904元 (其計算式為：17,
    718,021元×5%×13/3＝3, 838,904元)，合計應為388萬
    9,712元 (其計算式為：5萬808元＋383萬8,904元＝388萬
    9,712元)，即相對人亦在原法院陳明願依上開方式計算擔保
    金額，爰酌定所命相對人提供擔保金應提高為389萬元 (最
    高法院32年抗字第738號判例參照)。
四、爰依民事訴訟法第495條之1第1項、第449條第1項、第95條
    、第78條，裁定如主文。
中    華    民    國    97    年    2    月    26     日
                    民事第六庭
                        審判長法  官  林鄉誠
                              法  官  楊豐卿
                              法  官  許紋華
正本係照原本作成。
本裁定除以適用法規顯有錯誤為理由，並經本院許可外，不得再
抗告。如提起再抗告，應於收受後10日內委任律師為訴訟代理人
向本院提出再抗告狀。並繳納再抗告費新台幣1000元。
中    華    民    國    97    年     2    月    27    日
                              書記官  潘大鵬


司法院資訊處製作；財團法人民間司法改革基金會備份。
